【裁判字號】    98,易,314
【裁判日期】    981117
【裁判案由】    詐欺
【裁判全文】
臺灣高雄地方法院刑事判決               98年度易字第314號
公  訴  人  臺灣高雄地方法院檢察署檢察官
被      告  乙○○
被      告  丙○○
選任辯護人  蔡錫欽律師
被      告  丁○
上列被告因詐欺案件，經檢察官提起公訴（97年度偵字第896 號
、97年度偵字第19525 號），本院判決如下：
    主  文
乙○○共同犯詐欺取財罪，處有期徒刑伍月，如易科罰金，以新
臺幣壹仟元折算壹日。
丙○○共同犯詐欺取財罪，處有期徒刑貳月，如易科罰金，以新
臺幣壹仟元折算壹日；又共同犯詐欺取財罪，處有期徒刑肆月，
如易科罰金，以新臺幣壹仟元折算壹日。應執行有期徒刑伍月，
如易科罰金，以新臺幣壹仟元折算壹日。
丁○共同犯詐欺取財罪，處拘役貳拾日，如易科罰金，以新臺幣
壹仟元折算壹日。
    事  實
一、乙○○、丙○○、丁○均明知詐騙集團多利用人頭帳戶轉匯
    詐騙不知情社會大眾所得之贓款，並利用俗稱之「車手」代
    為提領款項以躲避追緝；其等分別於民國96年12月間，見年
    籍姓名不詳綽號「陳大哥」之人（下稱「陳大哥」）在報紙
    廣告欄登載之徵人訊息後，撥打該徵人廣告所載之電話與詐
    欺集團成員甲○○（由本院另行審理中）聯繫見面後，明知
    甲○○為詐欺集團成員，竟為求謀生，由乙○○、丙○○、
    丁○分別提供帳戶供該詐欺集團使用，並約定每出面提領上
    開帳戶內之金錢後，可獲得提領金額百之3 報酬，而分別受
    雇於「陳大哥」、甲○○所屬詐欺集團。嗣乙○○與「陳先
    生」及甲○○所屬詐欺集團成員意圖為自己不法所有之犯意
    聯絡，先由乙○○提供其所有之如附表一編號1 所示之帳戶
    給該詐欺集團使用，再由該詐欺集團成員以如附表二編號1
    所示之方式，致如附表二編號1 所示之被害人陷於錯誤，於
    如附表二編號1 所示之時間，將如附表二編號1 所示之金額
    ，陸續匯入乙○○所有之上開帳戶內；另丙○○與「陳先生
    」及甲○○所屬詐欺集團成員意圖為自己不法所有之犯意聯
    絡，由丙○○提供其所有之如附表一編號2 所示之帳戶供該
    詐欺集團使用，再由該詐欺集團成員分別以如附表二編號2
    、3 所示之方式，各致如附表二編號2 、3 所示之被害人陷
    於錯誤，分別於如附表二編號2 、3 所示之時間，各將如附
    表二編號2 、3 所示之金額，匯入丙○○所有之上開帳戶內
    ；復丁○與「陳先生」及甲○○所屬詐欺集團成員意圖為自
    己不法所有之犯意聯絡，由丁○提供其所有之如附表一編號
    3 所示之帳戶予該詐欺集團使用，再由該詐欺集團成員以如
    附表二編號4 所示之方式，致如附表二編號4 所示之被害人
    陷於錯誤，於如附表二編號4 所示之時間，將如附表二編號
    4 所示之金額，匯入丁○所有之上開帳戶內。上開被害人等
    將現金分別匯入上開乙○○、丙○○、丁○之帳戶後，甲○○即分別通知乙○○、丙○○、丁○各就上開被害人匯入其
    等所有上開帳戶內金額，扣除其可得百分之3 報酬後，提領
    交付予甲○○或詐欺集團成員（至查獲止，丙○○在臺灣銀
    行三民分行帳戶內尚有新臺幣〈下同〉608,023 元尚未領出
    ）。嗣經警於96年12月25日17時，在高雄市○○○路225 號
    前逮捕甲○○，而循線查獲上情。
二、案經高雄市政府警察局鼓山分局移請臺灣高雄地方法院檢察
    署檢察官偵查起訴。
    理  由
壹、程序部分：
一、查被告乙○○雖前於96年12月間，因將其所有彰化銀行九如
    路分行帳號00000000000000之帳戶供「陳大哥」、甲○○所
    屬詐欺集團成員使用，再由該詐欺集團成員向黃每謊稱其因
    資料遭冒用，需匯款至監管帳戶，致黃每陷於錯誤，於96年
    12 月26 日匯款至被告乙○○之上開帳戶內，而由臺灣高雄
    地方法院檢察署檢察官以93年度偵字第25064 號聲請簡易判
    決處刑，並經本院97年度審簡字第1023號判處有期徒刑2 月
    確定，有上開聲請簡易判決處刑判決書、判決書及臺灣高等
    法院被告前案紀錄表各1 份在卷可查。然查被告乙○○係於
    不同時間提供如附表一編號1 所示之帳戶、上開彰化銀行帳
    戶乙節，業經被告乙○○於偵訊、本院審理時供承明確（見
    本院卷第232 頁；臺灣高雄地方法院檢察署97年度偵字第89
    6 號卷〈下稱偵卷〉第145 頁），是就被告提供如附表一編
    號1 所示之帳戶供詐欺集團使用並擔任「車手」之犯行部分
    ，顯非上開本院97年度審簡字第1023號判決確定效力所及，
    則本院就被告乙○○該部分犯行，自仍得予以審理，合先敘
    明。
二、又按被告以外之人於審判外之陳述，雖不符刑事訴訟法第15
    9 條之1 至第159 條之4 之規定，而經當事人於審判程序同
    意作為證據，法院審酌該言詞陳述或書面陳述作成時之情況
    ，認為適當者，亦得為證據，當事人或辯護人於法院調查證
    據時，知有第159 條第1 項不得為證據之情形，而未於言詞
    辯論終結前聲明異議者，視為有前項之同意，刑事訴訟法第
    159 條之5 定有明文。查本件如後所述被告以外之人於審判
    外之言詞及書面陳述，雖不符刑事訴訟法第159 條之1 至第
    159 條之4 之規定，惟被告乙○○、丙○○、丁○及辯護人
    未於言詞辯論終結前聲明異議者，經本院審酌該等證據作成
    時之情況，亦認為適當，是依照上揭法條意旨說明，均認有
    證據能力。
貳、實體部分：
一、上揭犯罪事實，業分別為被告乙○○、丙○○、丁○所坦承
    ，核與證人即被害人辛○○、庚○○於偵訊時、證人即被害
    人戊○○、己○○於警詢時之證詞相合（見偵卷第101 頁、
    第224 頁至第229 頁；警卷第16頁、第17頁），並有合作金
    庫商業銀行大順分行97年4 月11日合金順存字第0970001425
    號函、同銀行土城分行97年4 月22日合金土城字第09700016
    04號函暨所附存款憑條、臺灣銀行三民分行97年1 月28日三
    民營字第09700003631 號函暨所附被告丙○○之個人資料及
    存摺交易往來明細查詢、上海商業儲蓄銀行分行97年1 月28
    日上高雄字第0970000017號函暨所附被告丁○開戶申請書及
    該帳戶臨時對帳單、同銀行97年3 月28日上高雄字第097000
    0055號函、陽信商業銀行新埔分行97 年4月17日陽信新埔字
    第97000025號函暨所附庚○○帳戶對帳單各1 份附卷可稽（
    見偵卷第77頁至第82頁、第105 頁至第107 頁、第176 頁、
    第179 頁、第193 頁至第196 頁、第198 頁），是被告乙○○、丙○○、丁○之自白，均與事實相符，得為認定事實之
    依據。是本件被告乙○○、丙○○、丁○之犯行，均事證明
    確，各應依法論科。
二、核被告乙○○、丁○所為，各係犯刑法第339 條第1 項之詐
    欺取財罪1 次；被告丙○○所為，係犯刑法第339 條第1 項
    之詐欺取財罪2 次。又按正犯、從犯之區別，係以其主觀之
    犯意及客觀之犯行為標準，凡以自己犯罪之意思而參與犯罪
    ，無論其所參與者是否犯罪構成要件之行為，皆為正犯，其
    以幫助他人犯罪之意思而參與犯罪，其所參與者，苟係犯罪
    構成要件之行為，亦為正犯，必以幫助他人犯罪之意思而參
    與犯罪，其所參與者又為犯罪構成要件以外之行為，始為從
    犯（最高法院25年度上字第2253號判例意旨可資參照），故
    行為人所參與者雖係犯罪構成要件以外之行為，然如係基於
    共同行為決意，而與其他共同實施犯罪行為之人，各自分擔
    犯罪行為之一部，縱其所為非屬構成要件行為，亦應對於全
    部發生之結果共同負責，均屬共同正犯。而電話詐騙此一新
    型社會犯罪型態，自刊登廣告、收購人頭帳戶、撥打電話實
    施詐騙、指定被害人匯款帳戶、自人頭帳戶提領款項、取贓
    分贓等階段，乃係需由多人縝密分工方能完成之集團性犯罪
    ，被告乙○○、丙○○、丁○除提供金融帳戶供集團成員使
    用外，均各分別擔任「車手」，負責提領詐欺所得款項之工
    作，其領款之行為雖屬犯罪既遂後之行為，然其最終目的，
    係欲促使集團能夠順利完成詐欺取財，再從中獲取利潤、賺
    取報酬之行為，顯係基於正犯之犯意共同參與該集團之運作
    甚明，自應均論以正犯。是起訴意旨認被告乙○○、丙○○
    、丁○均係犯刑法第30條第1 項、第339 條第1 項之幫助詐
    欺取財罪，尚有未合，惟因二者基本社會事實同一，爰依法
    變更起訴法條。又被告丙○○上開2 次詐欺取財犯行，犯意
    各別，行為互殊，自應予分論併罰。另共同正犯之意思聯絡
    ，原不以數人間直接發生者為限，即有間接之聯絡者，亦包
    括在內，如甲分別邀約乙、丙犯罪，雖乙、丙間彼此並無直
    接之聯絡，亦無礙於其為共同正犯之成立（最高法院77年臺
    上字第2135號判例意旨可資參照）；本件被告乙○○、丙○○、丁○分別受僱於「陳先生」、甲○○所屬之詐欺集團，
    從事提供金融機構帳戶及車手之工作，其與詐欺集團中之其
    餘成員彼此間，雖無直接之犯意聯絡，然被告係透過「陳先
    生」、甲○○而依附於該詐欺集團中，除提供上開帳戶集團
    使用外，更與甲○○共同為該集團提領詐欺所得款項，完成
    詐欺取財行為，揆諸上開判例意旨，均仍應各論以共同正犯
    ，是被告乙○○、丙○○、丁○分別與「陳先生」、甲○○
    及其所屬詐欺集團成員間，就上開詐欺取財犯行，有犯意聯
    絡及行為分擔，均應依刑法第28條論以共同正犯。再者，共
    同正犯間，雖非僅就其自己實施之行為負其責任，並在犯意
    聯絡之範圍內，對於他共同正犯所實施之行為，亦應共同負
    責，已如前述，惟共同正犯之所以應對其他共同正犯所實施
    之行為負其全部責任者，仍以就其行為有犯意之聯絡為限，
    若他犯所實施之行為，非在原計畫之範圍，而為其所難預見
    者，則僅就其所知之程度負其責任，未可概以共同正犯論（
    最高法院96年度臺上字第5456號判決意旨參照）；查被告乙○○、丙○○、丁○於上述詐騙集團中，均僅係負責提供帳
    戶及提領贓款之工作，其目的係促使該集團能夠順利完成詐
    欺取財，而係基於詐欺正犯之犯意聯絡，共同參與該詐欺集
    團運作，雖均應論以詐欺取財罪之共同正犯，惟被告乙○○
    、丙○○、丁○均顯非該詐欺集團之核心人物，再參以詐騙
    集團對於被害人實施詐騙之方式非一，以誑稱電信業者催繳
    欠費、假冒親友借款、佯稱網路購物付款作業設定錯誤、偽
    稱中獎須繳納稅款或手續費、詐稱網路援交欲確認身分等手
    法層出不窮，是被告乙○○、丙○○、丁○各就非由其擔任
    車手之其他該詐欺集團之詐騙過程顯難有所認識，且遍查卷
    內亦無任何積極證據可資分別證明被告乙○○、丙○○、丁○各對於非由其擔任車手之其他該詐騙集團之詐欺犯行有犯
    意聯絡或行為分擔之情事，是自難認被告乙○○、丙○○、
    丁○分別就非由其擔任車手之其他詐騙集團成員之詐欺犯行
    ，亦各應同負共同責任，併此敘明。
三、爰審酌被告乙○○、丙○○、丁○明知使用他人帳戶詐欺之
    情形猖獗，竟為圖私利，除提供帳戶供詐欺集團使用外，並
    均擔任提領詐騙款項之車手工作，實際參與詐欺取財犯行，
    造成執法機關不易查緝詐騙集團成員，增加被害人尋求救濟
    之困難，擾亂金融交易往來秩序及社會正常交易安全甚鉅，
    助長社會犯罪風氣，惡性非輕，惟其等犯後均能坦承犯行，
    犯後態度尚佳，且參與本件犯罪程度非深，所得有限，暨其
    等生活狀況、智識程度及犯罪動機、目的、手段及被害人受
    損之程度等一切情狀，分別量處如主文所示之刑，並考量其
    等之職業及經濟狀況，分別諭知如主文所示之易科罰金折算
    標準，另就被告丙○○部分，定其應執行之刑，復諭知上開
    易科罰金之折算標準。
據上論斷，應依刑事訴訟法第299 條第1 項前段、第300 條，刑
法第28條、第339 條第1 項、第51條第5 款、第41條第1 項前段
，刑法施行法第1 條之1 ，判決如主文。
本案經檢察官王兆琳到庭執行職務。
中    華    民    國    98    年    11    月    17    日
                  刑事第十三庭  審判長法  官  黃蕙芳
                                      法  官  王宗羿
                                      法  官  王參和
以上正本證明與原本無異。
如不服本判決應於收受送達後10日內向本院提出上訴書狀，並應
敘述具體理由；如未敘述上訴理由者，應於上訴期間屆滿後20日
內向本院補提理由書（均須按他造當事人之人數附繕本）「切勿
逕送上級法院」。
中    華    民    國    98    年    11    月    18    日
                                      書記官  陳惠玲
附錄本案論罪科刑法條：
刑法第339條
意圖為自己或第三人不法之所有，以詐術使人將本人或第三人之
物交付者，處5 年以下有期徒刑、拘役或科或併科1,000 元以下
罰金。
以前項方法得財產上不法之利益或使第三人得之者，亦同。
前二項之未遂犯罰之。
  附表一：
 ┌──┬──────────┬────────┐
 │編號│郵局／銀行名稱      │帳號            │
 ├──┼──────────┼────────┤
 │1   │合作金庫銀行大順分行│0000000000000   │
 ├──┼──────────┼────────┤
 │2   │台灣銀行三民分行    │000000000000    │
 ├──┼──────────┼────────┤
 │3   │上海銀行高雄分行    │00000000000     │
 └──┴──────────┴────────┘
  附表二 ：
 ┌─┬───┬──────┬─────┬─────┬───────┐
 │編│被害人│詐欺集團施用│ 匯款日期 │  匯款金額│匯款帳戶      │
 │號│      │詐術        │          │  (新臺幣)│              │
 ├─┼───┼──────┼─────┼─────┼───────┤
 │1 │辛○○│向被害人佯稱│96.12.14│ 200,000元│乙○○合作金庫│
 │  │      │代為投資香港├─────┼─────┤銀行大順分行  │
 │  │      │外匯基金    │96.12.18│ 213,197元│              │
 │  │      │            ├─────┼─────┤              │
 │  │      │            │96.12.19│ 203,586元│              │
 │  │      │            ├─────┼─────┤              │
 │  │      │            │96.12.20│ 100,000元│              │
 │  │      │            ├─────┼─────┤              │
 │  │      │            │96.12.21│ 120,000元│              │
 ├─┼───┼──────┼─────┼─────┼───────┤
 │2 │戊○○│冒稱為房東女│  96.12.21│  60,000元│丙○○台灣銀行│
 │  │      │兒因故急需借│          │          │三民分行      │
 │  │      │款          │          │          │              │
 ├─┼───┼──────┼─────┼─────┼───────┤
 │3 │己○○│向被害人詐稱│  96.12.24│ 625,000元│同上          │
 │  │      │交通罰款逾期│          │          │              │
 │  │      │未繳，警察局│          │          │              │
 │  │      │將派人拘提，│          │          │              │
 │  │      │若匯款可幫其│          │          │              │
 │  │      │銷案        │          │          │              │
 ├─┼───┼──────┼─────┼─────┼───────┤
 │4 │庚○○│在網路上偽登│  96.12.25│  30,000元│丁○上海銀行高│
 │  │      │販賣電腦、電│          │          │雄分行        │
 │  │      │視之訊息，並│          │          │              │
 │  │      │須匯款繳付價│          │          │              │
 │  │      │金          │          │          │              │
 └─┴───┴──────┴─────┴─────┴───────┘


司法院資訊處製作；財團法人民間司法改革基金會備份。
